【裁判字號】    97,抗,361
【裁判日期】    971205
【裁判案由】    返還擔保金
【裁判全文】
臺灣高等法院高雄分院民事裁定           97年度抗字第361號
抗  告  人  乙○○
相  對  人  甲○○
上列當事人間聲請返還擔保金事件，抗告人對於中華民國97年10
月31日台灣屏東地方法院97年度聲字第330 號裁定提起抗告，本
院裁定如下：
    主  文
原裁定廢棄。
相對人在第一審之聲請駁回。
聲請及抗告訴訟費用由相對人負擔。
    理  由
一、本件抗告意旨略以：本件原審以抗告人於收受原審法院於97
    年9 月17日發函通知抗告人需於20日內對相對人行使權利並
    向原審法院為行使權利之證明，抗告人迄今未就其因強制執
    行所受之損害，對相對人提起損害賠償訴訟為理由，准予相
    對人聲請取回擔保金。然抗告人於收受原審法院前開通知後
    ，隨即於97年10月8 日在相對人就同一強制執行事件重複為
    第三人異議之訴之本訴程序中，對相對人提起其無權占有系
    爭房屋增建部分所生相當於租金之不當得利損害賠償反訴，
    且於起訴同時，亦已將起訴事實陳報原審法院。縱然該陳報
    狀所載之案號誤繕為96年度聲字第388 號 (即相對人96年聲
    請停止強制執行之案號)， 但核其承辦股別均為原審法院「
    愛股」，且陳報狀內容亦記載「陳報行使權利之證明」等文
    意，則原審法院應可由抗告人年籍資料知悉已為行使權利之
    事實，原審法院卻疏於查察而認抗告人有「未於受通知之20
    日內行使權利」之情事，進而為准予相對人領回停止執行之
    擔保金之裁定，自難令抗告人心服云云。
二、經查，相對人在原審聲請主張，伊與抗告人間第三人異議之
    訴事件（原審法院96年度訴字第448 號），伊前遵原審法院
    96年度聲字第388 號民事裁定為擔保停止執行可能造成抗告
    人之損害，曾提供新臺幣34萬6667元為擔保金，並以原審法
    院96年度存字第1862號提存事件提存在案，原審法院96年度
    執字第5572號強制執行程序因而停止執行，嗣該第三人異議
    之訴事件伊已敗訴而告終結等語，並提出原審法院96年度存
    字第1862號提存書影本為證，並經原審調取上開第三人異議
    之訴事件及停止執行事件卷宗核閱屬實。是相對人上開主張
    堪信為真實。
三、惟查，相對人於上開第三人異議之訴敗訴確定後，欲取回擔
    保金，並未依民事訴訟法第104 條第1 項第3 款前段規定定
    20 日 以上之期間內催告受擔保利益人即抗告人行使權利，
    原審法院乃於97年9 月17日發函通知抗告人於20日內對相對
    人行使權利並向原審法院為行使權利之證明，抗告人於97年
    9 月22日收受該函，並於20日內之97年10月8 日在相對人復
    行提起之第三人異議之訴（原審法院97年度訴字第399 號）
    提起反訴，請求相對人賠償其因停止執行所受之相當於租金
    之損害，並依上開原審法院函，向原審法院陳報其已行使權
    利之證明，此有送達證書、抗告人之陳報狀、反訴訴狀各一
    份在卷可稽，基此，相對人已不能依民事訴訟法第104 條第
    1 項第3 款規定聲請返還其提存物，又無其他可聲請返還提
    存物之事由，其聲請返還提存物，自不應准許，原審未察，
    予以准許，自有未當，抗告意旨求予廢棄，為有理由，自應
    由本院將原裁定廢棄改判如主文所示。
四、據上論結，本件抗告為有理由，依民事訴訟法第492 條、第
    95條、第78條，裁定如主文。
中    華    民    國    97    年    12    月    5     日
                              民事第四庭
                                  審判長法官  蔡文貴
                                  法      官  謝靜雯
                                  法      官  黃科瑜
以上正本證明與原本無異。
本件裁定不得再抗告。
中    華    民    國    97    年    12    月    5     日
                                  書  記  官  邱麗莉
                                                      Q


司法院資訊處製作；財團法人民間司法改革基金會備份。
